臺灣板橋地方法院刑事判決　　　　　　　96年度訴字第3429號
公　訴　人　臺灣板橋地方法院檢察署檢察官
被　　　告　乙○○
上列被告因妨害自由案件，經檢察官提起公訴（96年度偵字第
16246 號），本院依簡式審判程序，判決如下：
    主  文
乙○○犯剝奪他人行動自由罪，處有期徒刑伍月，如易科罰金，
以新臺幣壹仟元折算壹日。
    事  實
一、乙○○係鑫發小客車租賃有限公司（下稱鑫發公司）之店長
    ，因甲○○積欠該公司車租及違規罰金經催討均置之不理，
    乙○○竟夥同真實姓名、年籍不詳，綽號「老Ｋ」、「紅中
    」、「老三」之成年男子，共同基於妨害自由之犯意聯絡，
    於民國九十六年七月十一日凌晨零時四十五分許，在臺北市
    ○○○路與錦州街口，強押甲○○上車，並載至臺北市○○
    ○路與新生北路口上康熙酒店包廂內，逼使甲○○甲○○以
    電話聯絡其女友蕭淑惠籌錢償還前述債務共計新臺幣（下同
    ）十一萬元，並由其中二名男子至約定之臺北市○○○路與
    新生南路口向蕭淑惠取得一萬元後，乙○○並徒手毆打甲○
    ○，造成甲○○受有右眼挫傷之傷害。乙○○等人嗣再強押
    甲○○前往臺北縣板橋市○○路○段一百零九號鑫發公司營
    業處所後，復口出：如果今天未能籌措到半數金額，休想離
    開等語，以此加害自由之恐嚇方法剝奪甲○○之行動自由，
    俾迫使甲○○籌錢還款，其後蕭淑惠撥打電話聯絡甲○○，
    隨即依指示前往鑫發公司營業處所，乙○○乃出示違規罰單
    並表示至少須償還五萬元才能讓甲○○離開，嗣蕭淑惠無法
    籌足指定之金額，乃報警到場處理而逮捕在場之乙○○，而
    查知上情，甲○○始得脫困。
二、案經甲○○訴由臺北縣政府警察局海山分局報告臺灣板橋地
    方法院檢察署檢察官偵查起訴，本院於準備程序中，乙○○
    就被訴事實為有罪之陳述，經告知簡式審判程序之旨，並聽
    取各當事人之意見後，裁定進行簡式審判程序。
    理  由
一、上揭犯罪事實，業據被告乙○○於本院審理時坦承不諱，與
    證人即告訴人甲○○、證人蕭淑惠於警詢時證述之情節互核
    相符，復有財團法人徐元智先生醫藥基金會附設亞東紀念醫
    院診斷證明書一紙及現場、告訴人受傷暨簡訊照片共六幀在
    卷可佐，足認被告前揭自白與事實相符，堪予採信。本案事
    證明確，被告犯行已堪認定，自應依法論科。
二、核被告所為，係犯刑法第三百零二條第一項之剝奪行動自由
    罪及同法第二百七十七條第一項之普通傷害罪。被告與真實
    姓名、年籍不詳，綽號「老Ｋ」、「紅中」、「老三」之成
    年男子間就剝奪行動自由罪部分有犯意之聯絡及行為之分擔
    ，為共同正犯。公訴意旨固認為刑法第三百零二條之妨害自
    由罪，包括私行拘禁及以其他非法方法剝奪人之行動自由行
    為，所謂非法方法，包括強暴、脅迫、恐嚇等情事在內被告
    之妨害自由行為繼續中，為阻止告訴人甲○○離開，徒手毆
    打告訴人，造成告訴人受有右眼挫傷之傷害，應屬包含於妨
    害告訴人行動自由之同一意念之中，仍應視為剝奪行動自由
    之部分行為，而非另行犯有傷害之犯行，再與所犯之剝奪行
    動自由罪間有何競合關係，然按刑法第三百零二條第一項之
    妨害自由罪，原以強暴、脅迫為構成要件，其因而致普通傷
    害，乃強暴、脅迫當然之結果，除另有傷害故意外，仍祇成
    立該條項之罪，無同法第二百七十七條第一項之適用（三十
    年上字第三七○一號判例參照），然被告於偵查時陳稱：因
    為之前有聽告訴人之父母說告訴人的不孝行為，再加上當天
    告訴人的態度，伊基於長輩的立場教訓被告。當天告訴人不
    跟伊回去，告訴人打算要跑，伊才抓住告訴人，當時沒有打
    告訴人，是回到店裡伊才打告訴人等語。被告應係於私行拘
    禁之非法行為著手之後，於妨害自由行為繼續之中，另生傷
    害之故意，徒手傷害告訴人，被告以一行為觸犯剝奪行動自
    由罪及普通傷害罪，應依刑法第五十五條之規定從一重之剝
    奪行動自由罪處斷，是公訴意旨似有誤會，附此敘明。爰審
    酌被告與告訴人係叔姪關係，僅因汽車租賃之金錢糾紛而以
    非法方式索討債務，除使告訴人受有不必要之恐慌及傷害，
    應予非難，及其犯罪之動機、目的、對於告訴人造成傷害之
    程度，犯罪後一度飾詞圖卸，嗣於本院審理中始自知事證明
    確，未多為無謂辯解而坦承犯行，然未予被害人補償之態度
    等一切情況，量處如主文所示之刑，並諭知易科罰金之折算
    標準，以資懲儆。
據上論斷，應依刑事訴訟法第273 條之1 、第299 條第1 項前段
，刑法第277條第1項、第302條第1項、第28條、第55條、第41條
第1項前段，刑法施行法第1條第1項、第2項前段，判決如主文。
本案經檢察官靳開聖到庭執行職務。
中　　華　　民　　國　　96　　年　　11　　月　　16　　日
                  刑事第三庭  法　官  王偉光
以上正本證明與原本無異
如不服本判決應於送達後10日附理由內向本院提出上訴狀
                              書記官　陳怡君
中　　華　　民　　國　　96　　年　　11　　月　　16　　日
附錄本案所犯法條全文
中華民國刑法第三百零二條
私行拘禁或以其他非法方法，剝奪人之行動自由者，處五年以下
有期徒刑、拘役或三百元以下罰金。
因而致人於死者，處無期徒刑或七年以上有期徒刑，致重傷者，
處三年以上十年以下有期徒刑。
第一項之未遂犯罰之。
中華民國刑法第二百七十七條
 (普通傷害罪)
傷害人之身體或健康者，處三年以下有期徒刑、拘役或一千元以
下罰金。犯前項之罪因而致人於死者，處無期徒刑或七年以上有
期徒刑；致重傷者，處三年以上十年以下有期徒刑。
